【裁判字號】    90,自,304
【裁判日期】    901026
【裁判案由】    偽造文書
【裁判全文】
臺灣高雄地方法院刑事判決                            九十年度自字第三四號
    自  訴  人  甲○○
    被      告  乙○○
右列被告因偽造文書案件，經自訴人提起自訴，本院判決如左：
    主  文
乙○○無罪。
    理  由
一、自訴意旨略以：被告乙○○於經營大元汽車租賃公司期間，趁自訴人前往租車之
    便，未經過自訴人甲○○同意假立租賃契約書，登記不實之租賃期間，供交通部
    公路局高雄區監理所，以致於監理所誤發舉發違反道路交通管理事件通知單給自
    訴人，因認被告涉犯刑法第二百十六條、第二百十條之行使偽造私文書罪嫌。
二、按犯罪事實應依證據認定之，無證據不得推定其犯罪事實；又不能證明被告犯罪
    者，應諭知無罪之判決，刑事訴訟法第一百五十四條、第三百零一條第一項分別
    定有明文。又事實之認定，應憑證據，如未能發現相當證據，或證據不足以證明
    ，自不能以推測或擬制之方法，為裁判基礎（最高法院四十年台上字第八六號判
    例參照）。且認定犯罪事實所憑之證據，雖不以直接證據為限，間接證據亦包括
    在內，然而無論直接證據或間接證據，其為訴訟上之證明，須於通常一般之人均
    不致有所懷疑，而得確信其為真實之程度者，始得據為有罪之認定，倘其證明尚
    未達到此一程度，而有合理之懷疑存在而無從使事實審法院得有罪之確信時，即
    應由法院為諭知被告無罪之判決（最高法院七十六年台上字第四九八六號判例參
    照）。次按刑法上所謂偽造之概念，係以無制作權而冒名製作不實內容之行為而
    言，是以無權製作之人冒用他人名義簽發為要件，如果行為人基於本人之授權，
    或其他原因有權製作者，則與無權之偽造行為不同。
三、本件自訴人甲○○指訴被告乙○○涉有前揭偽造文書之犯行，無非係以租賃契約
    書、逕行舉發案件自用車違規駕駛人資料申報書及高雄市政府警察局舉發違反道
    路交通管理事件通知單各一紙為據。然訊據被告乙○○堅決否認有何偽造文書之
    犯行，辯稱：自用小客車是郭益銘所經營的永慶保養場（招牌懸掛為富一租賃公
    司）租給自訴人的，當時郭益銘向伊調車，租賃契約書並非伊所書寫的，申報書
是因為接獲紅單，若客戶沒繳錢就根據郭益銘提供之契約書上的承租人資料填寫
    申報書等語。經查，自訴人確有於八十六年十月六日至同年月二十四日間向郭益
    銘所經營之永慶保養場承租車牌號碼ＸＸ─二四七○號自用小客車，並簽訂租賃
    契約書，及於八十六年十月六日晚間七時許，在高雄市○○路與北平路口闖紅燈
    等情，業據自訴人於本院審理時陳稱：是向郭益銘租車的，八十六年十月六日租
    車契約書上的資料是伊寫的沒錯，因時間太久，所以是否有租車已經忘記了，紅
    單上違規的事實是事發後一年才寄給伊，當時收到很生氣，所以才以為被冒用名
    字，但是這段期間有去租車沒錯等語屬實（見本院九十年十月十二日審判筆錄）
    ，且證人郭益銘於本院審理時亦到庭證述：自訴人甲○○有向其租車，租賃契約
    書是伊寫的，當時因公司沒有車，所以向大元租賃公司調車，客人交車回來後，
    會將契約書及租金交給被告，如果有紅單會先聯絡客人繳錢，如果客人沒有繳錢
    ，會交給大元租賃公司等語明確（見本院九十年十月十二日審判筆錄），顯見自
    訴人確有於八十六年十月六日向證人郭益銘承租車牌號碼ＸＸ─二四七○號自用
    小客車，雙方並簽訂租賃契約書，且自訴人並於八十六年十月六日晚間七時許，
    在高雄市○○路與北平路口闖紅燈，而被告於接獲高雄市政府警察局寄送之舉發
    違反道路交通管理事件通知單後，即根據證人郭益銘所提供之租賃契約書上所載
    之承租人資料向高雄市交通裁決所申報違規駕駛人為自訴人甲○○之事實無訛，
    則被告既根據內容真實之租賃契約書及確為自訴人駕駛上開自用小客車違規之事
    實，填載逕行舉發案件自用車違規駕駛人資料申報書向高雄市交通裁決所申報，
    依前開說明，被告前揭行為自與刑法上偽造之概念有別，是以被告前開所辯應堪
    採信，尚難認被告有何行使偽造私文書之行為。此外，本院復查無其他積極證據
    足資認定被告有何自訴人所指行使偽造私文書之犯行，既不能證明被告犯罪，揆
    諸首揭說明，依法應為被告無罪判決之諭知。
據上論斷，應依刑事訴訟第三百四十三條、第三百零一條第一項，判決如主文。
中      華      民      國    九十      年      十      月    二十六    日
                                  臺灣高雄地方法院刑事第一庭
                                      法  官    陳玉聰
右正本證明與原本無異。
如不服本判決，應於判決送達後十日內，向本院提出上訴狀。
                                      書記官    鄭淑臻
中      華      民      國      九十    年      十      月      二十六  日


司法院資訊處製作；財團法人民間司法改革基金會備份。
